【裁判字號】    88,易,416
【裁判日期】    890718
【裁判案由】    竊盜
【裁判全文】
臺灣宜蘭地方法院刑事判決                          八十八年度易字第四一六號
    公  訴  人  臺灣宜蘭地方法院檢察署檢察官
    被      告  乙○○
右列被告因竊盜案件，經檢察官提起公訴 (八十八年度偵緝字第三六八號)，本院判
決如左：
    主  文
乙○○無罪。
    理  由
一、公訴意旨略以：
    被告乙○○意圖為自己不法之所有，於民國八十八年四月二十五日晚間至同月二
    十六日七時五十分前之某時，侵入曾任職位於宜蘭縣五結鄉○○村○○路二之六
    號，由戊○○所開設福碁企業有限公司 (下稱福碁公司)內，竊取台北國際商業
    銀行羅東分行分別為福碁公司、己○○○及甲○○所有之存款簿三本，中國農民
    銀行羅東分行分別為甲○○、戊○○所有之存款簿二本、華南銀行羅東分行戊○○所有及華南銀行羅東北門分部甲○○所有存款簿各一本、工程合約書、勞健保
    資料、福碁公司客戶登記簿、進貨發票、員工保險名冊、存證信函各一份及行動
    電話機一具 (號碼為Ｚ000000000號)，得手後於八十八年四月二十六
    日上午八時五十分許，分持己○○○及福碁公司所有前開台北國際商業銀行羅東
    分行之存款簿至宜蘭縣羅東鎮○○路二Ｏ三號，該銀行提領現款，嗣因印鑑不符
    為辦理之行員丁○○發現，致電戊○○後發覺上情，被告則將存款簿一本及印章
    兩枚留於現場趁機逃逸，因而認被告涉有刑法第三百二十條第一項之竊盜罪嫌等
    語。
二、按犯罪事實應依證據認定之，無證據不得推定其犯罪事實；又不能證明被告犯罪
    或其行為不罰者，應諭知無罪之判決，刑事訴訟法第一百五十四條、第三百零一
    條第一項分別定有明文。又按，認定犯罪事實所憑之證據，雖不以直接證據為限
    ，間接證據亦包括在內；然而無論直接或間接證據，其為訴訟上之證明，須於通
    常一般之人均不致有所懷疑，而得確信其為真實之程度者，始得據為有罪之認定
    ，倘其證明尚未達到此一程度，而有合理之懷疑存在時，法院復已就其無從為有
    罪之確信，即應為無罪之判決（七十六年度台上字第四九八六號判例可資參照）
    。
三、公訴人認被告乙○○涉有竊盜犯行無非係以：(1)被害人戊○○於警訊、偵查中指
述綦詳，並有贓物認領保管單一紙在卷可資佐證。(2)證人即台北國際商業銀行羅
    東分行行員丁○○二度於偵查中指認被告之照片，並均能就被告之特徵詳加描述
    ，且指出第二次所攝之被告照片之頭髮已經改變，而堪信證人丁○○之證述要屬
    確實，並有被告提領現款當時由上揭銀行所攝得之錄影帶一捲可證，為其論據。
    訊據被告堅詞否認有上述之竊盜犯行，辯稱伊於同年月二十六日上午並未至位於
    宜蘭縣羅東鎮之台北國際商業銀行羅東分行現場，而係在宜蘭縣宜蘭市○○路丙○○經營之鐵工廠內工作，並提出該工廠之差勤卡附卷供參，伊有不在場證明等
    語。經查：
(一)本件被害人戊○○所有之福碁公司於八十八年四月二十五日晚間至同月二十六日
    七時五十分前之某時，失竊如事實欄所示之物，其失竊之情節有贓物認領保管單
    一紙、己○○○所有台北國際商業銀行羅東分行之存款簿之單褶證書喪失補領書
    、單褶印鑑掛失止付申請書各一紙在卷可稽，並據被害人戊○○、甲○○證述在
    卷。然查被害人二人並未親見上開之物係何人竊取，而由上開之贓物認領保管單
    及存款簿及印鑑遺失紀錄亦無從遽認被告有竊盜犯行。又戊○○、甲○○所失竊
    之財物。均未自被告身上或其住處起獲，亦難證明被告確曾取得上開失竊財物。
    且被告被訴於八十八年四月二十六日上午至宜蘭縣羅東鎮之台北國際商業銀行羅
    東分行欲冒領被害人之存款一節，其於當場所填具之提款條並未留存，業已滅失
    ，已從無查證真正填具該單係為何人。是單以被害人所指述之失竊情節，尚不能
    證明本件竊盜犯行確係被告所為。
(二)證人即台北國際商業銀行羅東分行行員丁○○雖於偵查中指認被告之照片，並就
    被告之特徵加以描述，然經本院提示被告之照片，並令其指認當日前往領款之人
    是否為在庭之被告時，則證稱：「照片沒錯，但與本人好像有一點不一樣，那人
    濃眉大眼、膚色黑、身高較我高，目測約為一百七十多公分。」等語，可知證人
    丁○○對被告之照片雖指為係當日前往銀行提款之人，然於在庭當場指認時無法
    加以確認，衡情目擊者對於人之當面指認，得以參酌人之容貌、體形、身裁、聲
    音等整體特徵，對於曾經謀面者之記憶，其準確性顯高於對於照片之指認，證人
    丁○○對被告是否為當日前往領款之人，經當面指認後認「好像有點不一樣」，
    且本院當場勘驗被告身高約為一百六十五公分許，與證人丁○○指當日領款之人
    有一百七十多公分亦有五公分以上之差異，足徵被告與當日前往銀行領款之人，
    於體形上並不相仿。又查，本院勘驗當日於該銀行內所攝得之監視錄影帶，則因
    久存受潮，畫面無法清晰顯影，畫面中之行為人雖形似被告，然亦無法認定確為
    被告，有勘驗筆錄可資佐證。是證人丁○○於偵查中之指認尚難作為不利被告之
    依據。
(三)末查，證人丙○○到庭具結證稱，被告於八十八年四月二十六日前後二、三個月
    間係於伊所有位於宜蘭縣宜蘭市○○路之奕璋鐵工廠上班，八十八年四月二十六
    日當日被告於上午九時確在工廠內，被告所提出之該工廠差勤卡係由伊所記載無
    誤等語，可認被告當日上午九時許確於宜蘭縣宜蘭市工作。而前開台北國際商業
    銀行羅東分行位於宜蘭縣羅東鎮，而奕璋鐵工廠則位於宜蘭縣宜蘭市，衡諸當日
    至上開銀行提領現款之人係於當日上午八時五十分出現於銀行櫃台前，並攝入前
    開之錄影帶內，有證人丁○○證述明確，並勘驗該監視錄影帶屬實，其與被告上
    班時間相隔僅有十分鐘之久，以兩地間之路途距離，尚不可能於十分鐘內抵達，
    是被告所提出之不在場證明，並為前開之辯稱，應屬可信。是被告既未持被害人
    所有並失竊之存款簿前往前開銀行提領現款，自難以證明，上揭事實欄所指失竊
    之財物為被告所竊取。
四、綜上事證，公訴人憑以認定被告涉有竊盜罪嫌之證據，均未能積極證明被告確犯
    本件竊盜之人，此外復查無其他積極之證據足資證明被告有公訴人所指之竊盜犯
    行，揆諸前揭之說明，自應為被告無罪之諭知。
據上論斷，應依刑事訴訟法第三百零一條第一項前段，判決如主文。
本案經檢察官吳慧蘭到庭執行職務
中    華    民    國    八十九      年      七      月    十八      日
                                  臺灣宜蘭地方法院刑事第二庭
                              審判長      法  官
                                          法  官
                                          法  官
如不服本判決，應於判決送達後十日內，向本院提出上訴狀。


司法院資訊處製作；財團法人民間司法改革基金會備份。
